臺灣臺中地方法院民事判決
111年度簡上附民移簡字第38號
原      告  葉忠憲  
訴訟代理人  張鳳梅  
被      告  呂嘉益  
訴訟代理人  陳浩華律師
上列當事人間請求損害賠償事件，原告提起附帶民事訴訟，經本
院刑事庭裁定移送前來（108年度交簡上附民字第1號），本院於
民國111年8月19日言詞辯論終結，判決如下：
    主  文
一、被告應給付原告新台幣（下同）1,055,333元，及其中1,040
    ,526元自108年2月20日、其中12,554元自111年3月25日起、
    其中2,253元自111年8月20日起，均至清償日止，按週年利
    率5%計算之利息。
二、原告其餘之訴駁回。
三、訴訟費用由被告負擔9%，餘由原告負擔。
四、本判決原告勝訴部分得假執行。但被告如以1,055,333元為
    原告預供擔保，得免為假執行。
五、原告其餘假執行之聲請駁回。
    事實及理由
壹、程序方面： 
一、對於第一審刑事簡易判決向地方法院刑事合議庭提起上訴後
    ，被害人始提起刑事附帶民事訴訟，而經該刑事庭以附帶民
    事訴訟確係繁雜，非經長久時日不能終結其審判，以裁定移
    送於該法院民事庭者，其所謂法院民事庭，自指第二審之地
    方法院民事合議庭而言（最高法院95年度台簡抗字第3號裁
    定意旨參照）。本件原告係於檢察官對本院第一審刑事簡易
    判決提起上訴後，始於本院刑事庭108年度交簡上字第24號
    第二審刑事案件審理中，提起附帶民事訴訟事件（108年度
    交簡上附民字第1號），由本院刑事庭合議庭裁定移送本院
    民事庭，依上開說明，自應由本院民事第二審合議庭審判。
二、又本於道路交通事故有所請求而涉訟者，不問其標的金額或
    價額一律適用簡易程序，110年1月22日修正生效施行之民事
    訴訟法第427條第2項第11款定有明文。依民事訴訟法施行法
    第4條之1第1款規定，上開規定於修正前已繫屬、且未經終
    局裁判之事件，亦適用之。本件原告係本於道路交通事故有
    所請求而涉訟，且該事件於修正規定生效前已繫屬、亦未經
    終局判決，揆諸上揭規定，應適用簡易程序進行審理。是本
    件先前雖行普通訴訟程序，然因應法規修正施行，已於111
    年4月29日改為簡易程序，合先敘明。
三、按訴狀送達後，原告不得將原訴變更或追加。但擴張或減縮
    應受判決事項之聲明者，不在此限。民事訴訟法第255條第1
    項第3款定有明文。本件原告提起本訴原聲明請求被告給付
    金額為13,058,078元及自起訴狀繕本送達翌日起至清償日止
    ，按年息5%計算之利息（見附民卷第5頁）；嗣經多次變更
    聲明後，於本院111年8月19日言詞辯論期日變更為「被告應
    給付原告 11,614,870元，及其中11,607,360元自起訴狀繕
    本送達翌日起、其中41,847元自111年3月21日民事擴張書狀
    送達翌日起、其中7,510元自111年8月19日擴張書狀送達翌
    日起，均至清償日止，按週年利率5%計算之利息。」（見本
    院卷二第417頁），核屬減縮及擴張應受判決事項之聲明，
    依前開說明，應予准許。
貳、兩造主張：
一、原告主張：
  ㈠被告於106年7月20日上午7時30分許，駕駛車牌號碼00-0000
    號自用小客車，沿臺中市沙鹿區中清路7段由東往西方向行
    駛，途經中清路7段近三民路口時，本應注意行駛設有快慢
    車道分隔島之快車道，應注意車前狀況，並隨時採取必要之
    安全措施，且依當時天候晴、日間自然光線、路面無缺陷且
    無障礙物、視距良好，又無不能注意之狀況，竟疏於注意及
    此，適前方由原告駕駛之車牌號碼00-0000號自小客車（下
    稱原告車輛），因訴外人廖俊凱所駕駛之車牌號碼0000-00
    號自小客車驟停而煞車，而被告因有前揭疏失，見之已然煞
    避不及，遂自後方撞上原告車輛，致原告受有外傷性頸椎第
    5/6/7椎節盤破裂併脊髓損傷四肢無力、頸部鈍挫傷、第6、
    7頸椎椎間盤突出、脊髓損傷併四肢無力及大小便功能障礙
    、右手肘鈍傷、前胸挫傷、外傷性頸椎第5/6/7椎間盤破裂
    併神經性膀胱、排尿障礙及性功能障礙、無法恢復工作能力
    之重大不治或難治之重傷害（下稱系爭交通事故）。被告所
    涉上開過失致重傷害行為，由臺中地方檢察署107年度偵字
    第9123號聲請簡易判決處刑，經本院豐原簡易庭107年度豐
    交簡字第1070號刑事簡易判決，判處被告犯過失致重傷罪，
    處有期徒刑2月，如易科罰金，以1,000元折算1日；嗣原告
    聲請檢察官提起上訴，復經本院刑事庭108年度交簡上字第2
    4號刑事判決駁回上訴確定。
  ㈡原告因被告之過失行為受有下列損失：1.醫療費用362,727元
    （原起訴請求257,675元，其後追加請求55,695元、41,847
    元、7,510元）、2.看護費用1,157,200元、3.醫療用品費用
    31,391元、4.就醫交通費223,780元、5.不能工作損失908,9
    00元、6.勞動力減損3,111,023元、7.未來醫療費用3,143,8
    75元、8.未來醫療用品費用1,045,158元、9.精神慰撫金250
    萬元、10.車輛維修費53,900元。依上，原告得請求被告賠
    償之數額，扣除原告已經請領之強制險後，原告請求之金額
    總計為11,614,870元。
  ㈢系爭交通事故係因被告疏未注意車前狀況並與原告車輛保持
    隨時可以煞停之距離，致遇有狀況煞避不及，才由後追撞原
    告車輛而肇事。原告主張系爭交通事故之肇責認定，應依臺
    中市警察之初步分析表所判定，前車與後車，未保持隨時可
    以煞停之距離，同為肇事因素，且原告為肇事次因。而非行
    車事故鑑定委員會及逢甲大學車輛行車事故鑑定研究中心所
    認定原告為肇事主因。
　㈣原告爰依民法第184條第1項前段、第191條之2、第193條第1
    項、第195條第1項前段，請求被告賠償原告11,607,360元及
    法定遲延利息。並聲明：1.被告應給付原告11,614,870元，
    及其中11,607,360元自起訴狀繕本送達翌日起、其中41,847
    元自111年3月21日民事擴張書狀送達翌日起、其中7,510元
    自111年8月19日擴張書狀送達翌日起，均至清償日止，按週
    年利率5%計算之利息。2.原告願供擔保，請准宣告假執行。
二、被告抗辯稱：
  ㈠關於本件原告請求項目及數額部分：
　1.被告就原告請求已支出之醫療費用及醫療用品費用不爭執。
　2.看護費用部分，對於全天看護85,800元部分不爭執，但半天
    看護部分，則認為沒有看護必要。
　3.往返醫院之交通費部分，原告應提出相關單據。
　4.不能工作損失部分，原告應提出醫院的證明。另查原告與雇
    主間另案確認僱傭關係存在之訴，已獲得勝訴判決，若原告
    有領到公司正常給付的薪資，原告就沒有薪資損害的問題，
    被告也沒有填補損害的問題。
　5.勞動能力減損部分，應依兩造合意之鑑定機關臺中榮民總醫
    院於109年10月30日回覆之鑑定意見，以減損50%作為原告工
    作能力減損之依據。至於榮總於110年2月17日回覆之補充鑑
    定意見，被告認為原告不能證明其是做負重的工作，亦不能
    證明其於退休前，會一直從事負重的工作。補充鑑定得出減
    損7成的結論，該補充鑑定過於簡略，被告認為鑑定結果不
    實在。
　6.未來醫療費用及未來醫療用品費用部分，因尚未發生，被告
    否認。
　7.慰撫金250萬元部分，被告認為請求金額過高。
　8.原告就車輛之修繕費未區隔零件及工資，關於零件部分請依
    法折舊，另原告請求保管費部分與本件無因果關係。
  ㈡本件是刑事附帶民事訴訟，應以刑事認定之事實為依據。刑
　  案審理時，已送鑑定機關鑑定兩次，均認定原告為主要過失
　  。逢甲鑑定意見與前二次鑑定結論一致，被告對該鑑定沒有
　  意見。
　㈢並聲明：駁回原告之訴及假執行之聲請；如受不利判決，請
　  准供擔保免為假執行。
參、兩造不爭執及爭執事項
一、不爭執事項：
  ㈠被告於106年7月20日上午7時30分許，駕駛車牌號碼00-0000
    號自用小客車，沿臺中市沙鹿區中清路7段由東往西方向行
    駛，途經中清路7段近三民路口時，適前方由原告駕駛之車
    牌號碼00-0000號自小客車，因訴外人廖俊凱所駕駛之車牌
    號碼0000-00號自小客車驟停而煞車，被告煞避不及，自後
    方撞上原告車輛，致原告受有外傷性頸椎第5/6/7椎節盤破
    裂併脊髓損傷四肢無力、頸部鈍挫傷、第6、7頸椎椎間盤突
    出、脊髓損傷併四肢無力及大小便功能障礙、右手肘鈍傷、
    前胸挫傷、外傷性頸椎第5/6/7椎間盤破裂併神經性膀胱、
    排尿障礙及性功能障礙、無法恢復工作能力之重大不治或難
    治之重傷害。被告上開過失致重傷害行為，由臺中地方檢察
    署107年度偵字第9123號聲請簡易判決處刑，經本院豐原簡
    易庭107年度豐交簡字第1070號刑事簡易判決，判處被告犯
    過失致重傷罪，處有期徒刑2月，如易科罰金，以1,000元折
    算1日；嗣原告聲請檢察官提起上訴，復經本院刑事庭108年
    度交簡上字第24號刑事判決駁回上訴確定。（見本院卷一第
    13至26頁）
  ㈡被告對於原告已支出之醫療費用及醫療用品費用，不爭執。
    （見本院卷一第40頁）
  ㈢被告對於原告自106年7月27日至106年9月3日止，共39日之 
　　全日看護費用85,800元，不爭執。（見本院卷一第40頁）
　㈣原告已請領強制汽車責任保險給付897,838元。（見本院卷二
    第54、61頁）
  ㈤原告於事故發生前是在青水彩色印刷股份有限公司（下稱青
    水公司）擔任現場技術作業員，自106年7月20日事故發生起
    即請假未上班，至108年8月24日遭公司解僱。嗣原告對青水
    公司提起確認僱佣關係存在訴訟，經本院於111年1月11日以
    108年度勞訴字第217號民事判決「一、確認兩造間之僱傭關
    係存在。二、被告（青水公司）應給付原告（甲○○）7,347
    元，及自108年9月11日起至清償日止，按週年利率5%計算之
    利息。三、被告應自108年9月1日起至恢復原告工作之日止
    ，按月於次月10日各給付原告27,267元，及自各期應給付日
    之翌日起至清償日止，按週年利率5%計算之利息。四、被告
    應自108年9月起至恢復原告工作之日止，按月於再次月最後
    一日各提繳1,656元至勞動部勞工保險局所設立原告之勞工
    退休金個人專戶。五、被告應給付原告14,544元，及自109
    年1月11日起至清償日止，按週年利率5%計算之利息。六、
    被告應自110年1月起至恢復原告工作之日止，按年於每年1
    月10日各給付原告14,999元，及自各期應給付日之翌日起至
    清償日止，按週年利率5%計算之利息。七、被告應給付原告
    237,725元，及其中184,620元自108年8月29日起，其餘53,1
    05元自109年12月23日起，均至清償日止，按週年利率5%計
    算之利息。八、被告應提繳63,356元至勞動部勞工保險局所
    設立原告之勞工退休金專戶。」（見附民卷第375頁、本院
    卷一第179頁、本院卷二第395頁）
　㈥勞動部勞工保險局107年4月9日保職核字第10703100622號函
    ，審定原告屬第7級永久失能程度。（見附民卷第377頁）
　㈦對於中國醫藥大學附設醫院111年4月26日函送之鑑定意見，
    無意見。（見本院卷二第163至165、365頁）
二、爭執事項：　
　㈠原告得請求損害賠償之項目及數額為何？
　㈡原告主張被告應為系爭交通事故之肇事主因，有無理由？兩
    造就系爭交通事故所負之過失比例為何？
肆、本院判斷：　　
一、原告主張被告於106年7月20日上午7時30分許，駕駛車牌號
    碼00-0000號自用小客車，沿臺中市沙鹿區中清路7段由東往
    西方向行駛，途經中清路7段近三民路口時，未注意車前狀
    況，並隨時採取必要之安全措施，與原告駕駛之車牌號碼00
    -0000號自小客車發生系爭事故，致原告受有上開重傷害等
    情，已為兩造所不爭執，並經本院調取本院刑事庭108年度
    交簡上字第24號刑事卷（含臺中地方檢察署107年度偵字第9
    123號偵查卷及本院豐原簡易庭107年度豐交簡字第1070號刑
    事卷）審閱無誤，自堪採憑。
二、按因故意或過失，不法侵害他人之權利者，負損害賠償責任
    。又不法侵害他人之身體或健康者，對於被害人因此喪失或
    減少勞動能力，或增加生活上之需要時，應負損害賠償責任
    。不法侵害他人之身體、健康者，被害人雖非財產上之損害
    ，亦得請求賠償相當之金額，民法第184條第1 項前段、第1
    93 條第1項、第195條第1項前段分別定有明文。本件原告因
    被告之行為致受有系爭傷害，且被告之過失行為與原告受傷
    間具相當因果關係，被告對原告成立侵權行為。原告請求被
    告負侵權行為損害賠償責任，即屬有據。茲就原告請求被告
    賠償損害之項目及數額，說明如下：
  ㈠醫療費用部分：
　　原告主張其因系爭事故支出醫療費用，至言詞辯論終結前合
    計已有362,727元（257675+55695+41847+7510=362727元，
    見本院卷一69頁、卷二79、82、427頁），業經原告提出相
    關醫療收據為證（見108年度交簡上附民字第1號卷53至343
    頁、本院卷一95至176頁、本院卷二429至448頁），被告則
    表示對於原告已支出之醫療費用不爭執（見本院卷一40、卷
    二418頁），原告此部分之請求362,727元，自屬可採。
　㈡看護費用部分：
　1.就全日看護費用，原告主張住院期間及出院後一個月需專人
　  照護（自106年7月27日起至106年9月3日止共39日），每日
　  以2,200元計算，共85,800元部分，被告表示不爭執（見本
　  院卷一40頁），故原告此部分之請求為有理由。
　2.就半日看護費用，原告主張因受傷開刀復健後日常生活仍需
    人陪伴及家人陪同復健，以半日看護費用1,100元計算，原
    告自106年9月4日至109年5月8日半日之看護費用為1,071,40
    0元（原告僅主張974日計算）等語。被告則認為無半日看護
    之必要等語。經查：
　　⑴按親屬代為照顧被害人之起居，固係基於親情，但親屬看
      護所付出之勞力並非不能評價為金錢，雖因二者身分關係
      而免除被害人之支付義務，惟此種基於身分關係之恩惠，
      自不能加惠於加害人。故由親屬看護時雖無現實看護費之
      支付，仍應認被害人受有相當於看護費之損害，得向加害
      人請求賠償，始符公平原則（最高法院94年度台上字第15
      43號、89年度台上字第1749號判決意旨參照）。是原告如
      確有受看護之必要，無論其有無聘僱他人看護而現實支付
      看護費，均應認其受有相當於看護費之損害。
　　⑵依卷附童綜合醫院106年10月17日診斷證明書所載可知原告
      「目前因肢體無力，行走困難，日常生活需他人協助照顧
      ，仍有小便失禁情形」等語（見本院附民卷19頁），且該
      院109年5月2日診斷證明書亦記載原告「目前因肢體無力
      ，行走困難，日常生活需他人協助照顧，有小便失禁情形
      ，無法恢復工作能力，…患者仍有肢體無力及抖動情形，
      易造成跌倒風險，建議出門復健宜有家人陪同」等語（見
      本院卷二157頁）。中國醫藥大學附設醫院108年3月20日
      診斷證明書記載原告「目前四肢肌肉無力，下肢肌腱反射
      增強，步態不穩，行走需持杖，日常活動需人陪同以防跌
      倒」等語（見本院卷一177頁）；同院110年9月27日診斷
      證明書載有「目前雙手麻痛，下肢較為無力及尿失禁現象
      」等語（見本院卷二85頁）。顯見原告主張其因所受傷害
      ，至今仍有身體麻痛、四肢無力、尿失禁，日常生活需人
      陪伴外，復健時亦需家人陪同至醫院復健，來回至少半日
      等情，確屬有據。
    ⑶本上所述，本件原告請求自106年9月4日至109年5月8日，
　　  日因家人照護，而以請求半日之看護費用，本院認為有理
　　  由。故原告此部分請求1,071,400元（計算式：106年9月4
　　  日至109年5月8日為978日，原告主張以974日計算，1,100
　　  元×974日＝1,071,400元），應予准許。
　3.從而，原告得請求看護費用數額總計為1,157,200元（85800
    +0000000=0000000元）。　
　㈢醫療用品費用部分：
　  原告此部分請求31,391元，被告表示不爭執（見本院卷一40
　  頁），故應准許之。
　㈣就醫交通費部分：
　  原告此部分請求以223,780元計算，被告則請求原告提出相
　  關單據（見本院卷一40頁）。查原告此部分主張並未提出證
　  據證明之，故原告此部分請求，尚難准許。
　㈤不能工作損失部分：
　  原告主張其於事故發生前是在位於臺中市清水區青水公司擔
　  任現場技術作業員，因受傷無法再繼續從事該工作，已於10
　  8年8月24日遭公司解僱，原告自106年7月20日起至109年4月
　  30日，計33個月又10日無法工作，以原告於106年6月未扣勞
　  健保之薪資27,267元計算，原告不能工作之薪資損失為908,
　  900元（計算式：27,267元×33.333=908,900元）等語。被告
　  則否認之，辯稱：原告已對雇主提起請求確認僱傭關係存在
    及給付薪資訴訟，原告並無工作損失等語（見本院卷二365
　  頁）。經查，原告自105年2月起，每月均自青水公司受領固
　  定薪24,900元、營運獎金1,700元、其他加項667元，合計27
　   ,267元，直至108年7月底止，而108年8月1日至同月24日則
　   領取19,920元之薪資等情，業經本院108年度勞訴字第217
　  號民事判決認定屬實（見本院卷二390頁，該案係原告以青
　  水公司為被告，提起確認僱傭關係存在及給付薪資等訴訟）
　  ；另就108年8月之薪資短少7,347元部分，及自108年9月1日
　  至原告恢復工作之之日止，青水公司應按月於次月10日給付
　  原告27,267元等情，本院上開108年度勞訴字第217號民事判
　  決則判決原告勝訴在案（見本院卷二375頁）。故本件原告
　  主張其受有106年7月20日起至109年4月30日止合計908,900
　  元之薪資損失乙節，顯與卷內證據不符，原告此部分之請求
　  ，即無足採。又本件係原告不能證明其受有不能工作之薪資
　  損失，而非損益相抵後，原告應再扣除受領之薪資，故原告
　  主張本件無損益相抵之適用等語，顯有誤解。
　㈥勞動力減損部分：
　1.按民法第193條第1項所謂減少勞動能力，乃指職業上工作能
　  力一部之滅失而言。故審核被害人減少勞動能力之程度時，
　  自應斟酌被害人之職業、智能、年齡、身體或健康狀態等各
　  種因素（最高法院85年度台上字第2140號判決意旨參照）。
　  又身體或健康受侵害，而減少勞動能力者，其減少及殘存勞
　  動能力之價值，不能以現有之收入為準，蓋現有收入每因特
　  殊因素之存在而與實際所餘勞動能力不能相符，現有收入高
　  者，一旦喪失其職位，未必能自他處獲得同一待遇，故所謂
　  減少及殘存勞動能力之價值，應以被害人受侵害前之身體健
　  康狀態、教育程度、專門技能、社會經驗等，於通常情形下
　  可取得之對價為標準估定，不能以一時一地之工作收入未減
　  少，即謂無損害（最高法院61年台上字第1987號判決、104
　  年度台上字第1437號判決意旨參照）。
　2.經本院就依原告身體留有永久障害之程度及其勞動能力是否
　  減損等事項，檢附原告之病歷囑託臺中榮民總醫院鑑定，該
　  院原以109年10月30日中榮醫企字第1094203561號函附之鑑
　  定書表示原告「仍然四肢乏力無法從事勞力工作，工作能力
　  減損大約50%」等語（見本院卷一227、229頁）。嗣本院請
　  原告本人親至醫院由醫生門診診斷鑑定後，臺中榮民總醫院
　  110年2月17日中榮醫企字第1104200435號函檢送補充鑑定書
　  ，認定原告「四肢乏力（肌力四分），四肢張力增強，走路
　  不穩，無法從事負重工作，負重工作部分減損約七成」等（
　  見本院卷一第265頁）。再者，參諸原告亦經勞工保險局判
　  定原告屬永久失能之第七級等級（見本院附民卷第377頁）
　  。又依青水公司之陳報資料可知，原告於青水公司係擔任裁
　  紙機操作人員，此工作經常需搬重物上、下機台作業等情（
　  見本院卷一59頁）。綜核上情，對原告請求其工作能力之減
　  損比例達69.21%減損程度乙節，應屬可採。
　3.本件原告係63年8月5日出生，於106年7月20日發生系爭交通
    事故，然原告請求自109年5月1日起計算計算勞動能力減損
    至年滿65歲止（見本院卷一72頁），於法並無不合。而原告
    勞動能力之價值，本院參酌原告失能前6個月之平均月投保
    薪資係25,200元（見本院附民卷377頁）；於青水公司105年
    2月起至106年間之固定薪資為每月24,900元（見本院卷一59
    頁），自105年2月起迄今每月已領取及得領取之薪資為27,2
    67元（見本院108年度勞訴字第217號判決，見本院卷390頁
    ）等情，再參酌原告本身之年紀與學經歷，本院認原告之勞
    動能力價值每月以25,200元計算為適當。
　4.從而，自109年5月1日起至法定退休年齡65歲之期間，經以
    霍夫曼計算法扣除中間利息（首期給付不扣除中間利息）後
    ，原告得一次請求之勞動能力減損金額為2,875,189元【計
    算方式為：209,291×13.00000000+(209,291×0.00000000)×(
    14.00000000-00.00000000)=2,875,188.000000000。其中13
    .00000000為年別單利5%第19年霍夫曼累計係數，14.000000
    00為年別單利5%第20年霍夫曼累計係數，0.00000000為未滿
    一年部分折算年數之比例(96/366=0.00000000)。採4捨5入
    ，元以下進位】，逾此範圍之請求，則非可取。
　㈦未來醫療費用部分：
　1.經查原告因系爭交通事故受傷，就已支出之醫療費用部分，
　  於訴訟中業經其分次擴張請求，其最後一次之請求係中國醫
　  藥大學附設醫院111年8月5日之醫療費用，且歷次醫療費用
　  總計係362,727元（見本院卷二427、429、448頁），本院業
　  已肯認該部分之請求如上。故對於未來之醫療費用，其有必
　  要者，應係自111年8月6日起之費用，合先敘明之。
　2.而對原告未來醫療費用之支出，經本院函請中國醫藥大學附
　  設醫院為鑑定後，該院以111年4月26日院醫行字第00000000
　  08號函附鑑定意見書表示：「…病人於107年2月第一次至泌
　  尿科門診就診，因患者開刀後仍呈下肢肌力不全、行走不便
　  及排尿障礙，經檢查及治療後，目前仍規律於神經外科與泌
　  尿外科藥物追蹤治療中，兩科皆為每三個月回診一次。目前
　  病患症狀進部緩慢，仍須持續追蹤與觀察治療情形，尚難以
　  預估確切之治療期間。」、每次「所需醫療費用，泌尿科每
　  次約四千多元（每三個月回診一次），神經外科門診診療與
　  藥物費用為健保給付。」等語（見本院卷二163、165頁）。
　  故本件應認原告每3個月（4分之1年）之必需醫療支出係400
　  0元。
　3.原告係63年8月5日出生，於106年7月20日發生系爭交通事故
　  係年滿42歲，其平均餘命依臺中市106年簡易生命表係39.67
　  年（見本院附民卷380頁），而依上開所述，本件應自111年
    8月6日起計算未來必須支出之醫療費用，扣除5年（106年至
    111年）後原告之平均餘命應以34.67年（計算39.67-5=34.6
    7），經換算後係34年8月又16日；而醫療支出每三個月（4
    分之1年）以4000元計算，合計每年係16,000元。依霍夫曼
    式計算法扣除中間利息（首期給付不扣除中間利息）核計其
    金額為327,145元【計算方式為：16,000×20.00000000+(16,
    000×0.00000000)×(20.00000000-00.00000000)=327,145.00
    000000000。其中20.00000000為年別單利5%第34年霍夫曼累
    計係數，20.00000000為年別單利5%第35年霍夫曼累計係數
    ，0.00000000為未滿一年部分折算年數之比例(08/12+16/36
    5=0.00000000)。採四捨五入，元以下進位】。原告逾此部
    分請求，即無可採。
　㈧未來醫療用品費用部分：
　1.原告因系爭交通事故收傷經治療後，仍有尿失禁等排尿障礙
　  之情事須持續治療乙節，業如前述。故其日後生活上顯有使
　  用尿布之需求。就此部分支出，原告請求被告賠償，即屬有
　  據。
　2.對於尿布等用品之必須生活支出，原告就其已支出之費用部
    分，於起訴時業已請求31,391元，該最後一次請求係108年1
    月31日之費用（見本院附民卷9、347至359頁、本院卷一71
    頁），本院業已肯認該部分之請求如上。故對於未來之醫療
    用品支出，其有必要者，應係自108年2月1日起之費用，合
    先敘明之。
　3.原告係63年8月5日出生，於106年7月20日發生系爭交通事故
　  係年滿42歲，其平均餘命依臺中市106年簡易生命表係39.67
　  年（見本院附民卷380頁），而依上開所述，本件應自108年
    2月1日起計算未來必須支出之醫療用品費用，扣除2年（106
    年至108年）後原告之平均餘命應以36.67年（計算39.67-2=
    37.67），經換算後係37年8月又16日。而對於此部分之支出
    ，原告係主張以平均1日支出368元（6片），一年需支出50,
    370元等語（見本院附民卷12頁）。被告則對之有所爭執，
    辯稱沒有必要等語（見本院卷二55頁）。查本件依卷附原告
    起訴時所提出之費用支出明細表，可知原告於受傷後自106
    月7月30日起至106年12月底止有關尿布之支出總計係3540元
    ；而自107年1月至107年12月止之尿布支出費用總計係19,67
    2元（見本院附民卷347頁），被告對於該費用之支出並無爭
    執（見本院卷一40頁）。故對於未來尿布必需品之支出，本
    院認原告實際之支出每年應以19,672元計算為當。依霍夫曼
    式計算法扣除中間利息（首期給付不扣除中間利息）核計其
    金額為423,418元【計算方式為：19,672×21.00000000+(19,
    672×0.00000000)×(21.00000000-00.00000000)=423,418.00
    00000000。其中21.00000000為年別單利5%第37年霍夫曼累
    計係數，21.00000000為年別單利5%第38年霍夫曼累計係數
    ，0.00000000為未滿一年部分折算年數之比例(08/12+16/36
    5=0.00000000)。採四捨五入，元以下進位】。原告逾此部
    分之請求，即屬無據。
　㈨精神慰撫金部分：
　1.按慰藉金之賠償須以人格權遭遇侵害，使精神上受有痛苦為
    必要，其核給之標準固與財產上損害之計算不同，然非不可
    斟酌雙方身分資力與加害程度，及其他各種情形核定相當之
    數額（最高法院51年台上字第223號判決意旨參照）。
  2.查原告因被告之系爭行為致受有系爭傷害，所受傷勢非輕，
    並受有永久勞動能力減損，可彰原告精神上應受有相當之痛
    苦。佐以兩造之過失程度（此詳後述）、兩造之學經歷及現
    職、收入，業經兩造陳明在卷（本院卷二26頁），並有稅務
    電子閘門財產所得調件明細表可查（限制閱覽卷）。故本院
    審酌兩造之身分地位、資力、系爭事故發生情節與原告受傷
    復原情形、所受痛苦等一切情狀，認原告請求賠償非財產上
    損害，以130萬元為適當；逾此部分之請求，尚非可採。　
　㈩車輛維修費用部分：
　　原告主張其因系爭交通事故致支出汽車維修及拖吊費用53,9
    00元等情，並提出估價單及簽認單收據為證（見本院附民卷
    14、383至393頁）。被告則否認原告之請求（見本院卷二40
    6頁）。經查：
　1.依原告所提出之估價單可知，原告汽車之修理費用係38,600
    元（見本院附民卷383頁），其中工資及烤漆之費用合計27,
    600元（8800+6800+5000+7000=27600元，見本院附民卷385
    、389頁），此部分不應扣除折舊；其餘11,000元則屬零件
    材料之費用。又原告之DX-1697號汽車係2000年2月出廠（見
    臺中地方檢察署107年度偵字第9123號偵查卷48頁）；而請
    求以回復原狀費用以代回復原狀者，應以必要者為限，如修
    理材料以新品換舊品者，應予以折舊（最高法院77年5月17
    日第九次民事庭會議決議㈠參照）。依行政院頒「固定資產
    耐用年數表」及「固定資產折舊率表」所示，汽車之耐用年
    數5年，依定率遞減法每年折舊0.369；採用定率遞減法者，
    其最後1年之折舊額，加歷年折舊累計額，其總和不得超過
    該資產成本原額之十分之九。又依營利事業所得稅查核準則
    第95條第6項規定，未滿1月，以1 計。原告上開汽車出廠年
    月既為89年，迄至系爭事故發生時，已折舊超過5年，按上
    述標準計算，該機車折舊累計額已逾十分之九，應以十分之
    九列計折舊額，扣除折舊額後之零件費用為1,100元（計算
    式：11000×9/10＝1100）。故原告得請求之汽車修理費用總
    計為28,700元（27600+1100=28700），逾此部分之請求，即
    乏所憑。
　2.本件原告之汽車於撞擊前車後，遭被告之小客車自後追撞，
    原告之汽車因此無法發動而須拖吊至修車廠修理，故拖吊費
    用自屬必須之支出，至於其他保管費部分，則難認係必須支
    出，原告自不得請求保管費之花費。而依原告所提出之拖吊
    簽認單收據（見本院附民卷391至393頁），其中新銓億汽車
    有限公司拖吊費3,300元及順合汽車修配場之拖吊費1,500元
    ，合計4,800元，原告應得向被告請求賠償。至於新銓億汽
    車有限公司之保管費8,700元，則非必要之支出，原告自不
    得求償；另原告復提出高速公路小型車拖救服務契約三聯單
    收據用有證明其有1,500元之拖吊費用支出，則因該三聯單
    收據所載拖救日期係106年6月13日，其顯與本件系爭交通事
    故無涉，原告此部分之請求，顯屬無據。總計，原告此部分
    之請求於4,800元之範圍內為有理由。
　3.本上所述，原告就車輛維修費用得請求之數額係33,500元（
    28700+4800=33500），其逾此部分，即失所據。
　從而，原告請求被告賠償之數額，包括醫療費用、看護費用
    、醫療用品費用、勞動力減損、未來醫療費用、未來醫療用
    品費用、精神慰撫金、車輛維修費用等項，總計於6,510,57
    0元（362727+0000000+31391+0000000+327145+423418+0000
    000+33500=0000000），為有理由。逾此範圍之請求，則乏
    所憑。
三、原告就系爭交通事故，有無與有過失？若有，其過失比例為
    何？
  ㈠按民法第217條第1項規定，損害之發生或擴大，被害人與有
    過失者，法院得減輕賠償金額或免除之，固不問賠償義務人
    應負故意、過失或無過失責任，均有該條項規定之適用，且
    法院得以職權斟酌之。而所謂被害人與有過失，須其行為為
    損害之共同原因，且其過失行為並有助成損害之發生或擴大
    者，始為相當。
　㈡於系爭交通事故中，原告係前車遭被告之後車撞擊，依道路
    交通安全規則第94條第3項規定：「汽車行駛時，駕駛人應
    注意車前狀況及兩車並行之間隔，並隨時採取必要之安全措
    施」。系爭交通事故係因被告疏未注意車前狀況，致撞擊原
    告之前車，造成原告受傷，被告自應負過失責任。然本件
　1.系爭交通事故發生係因原告駕駛之小客車疏於維持安全距離
    及注意車前狀況，追撞前方之案外人廖俊凱所駕駛之前車後
    （即第一次碰撞），因被告亦有未注意車前狀況，隨時採取
    必要之安全措施之疏失，追撞已變換車道行駛在前之原告汽
    車（即第二次碰撞）所導致等情，已為兩造所不爭執，並經
    本院調取本院108年度交簡上字第24號刑事卷（含偵查、審
    理卷）審閱無誤。　
　2.本件肇責鑑定與認定：
　　⑴本件經臺中市車輛行車事故鑑定委員會鑑定結果，其依據
　　  現場圖繪示、照片、原告與廖俊凱所駕駛車輛之行車紀錄
　　  器顯示之內容，判定第一次碰撞係原告為肇事原因，廖俊
　　  凱無肇事因素；而第二次碰撞係原告駕車未注意安全距離
　　  而變換車道，為肇事主因，被告駕車因未注意車前狀況適
　　  採安全措施，為肇事次因，此有該委員會出具之中市車鑑
　　  字第0000000號鑑定意見書可憑（見本院卷一185至188頁
　　  ），且臺中市交通事件裁決處亦函覆經鑑定覆議委員會議
　　  決議「同臺中市車鑑鑑會之鑑定意見（見臺灣臺中地方檢
　　  察署107年度偵字第9123號偵查卷79頁）。
　　⑵本件經原告聲請送請學術單位為鑑定，本院依其聲請送請
　　  逢甲大學車輛行車事故鑑定研究中心為鑑定，該中心依據
　　  道路交通事故現場圖、車損狀況、事故相關影像整理（原
　　  告與廖俊凱之行車紀錄器）、進行車速分析後，經綜合研
　　  判認定：廖俊凱所駕駛之小客車因故煞停於路中，後方之
  　　原告小客車未能及時煞停，由後方追撞廖俊凱之小客車之
　　  原因，係因原告小客車變換車道至廖俊凱小客車後方時，
　　  未與前方之廖俊凱小客車保持安全距離，致無足夠時間、
　　  空間將車煞停。廖俊凱與原告兩車發生碰撞後，被告小客
　　  車再由後方追撞發生事故之原告小客車，亦為被告小客車
　　  未與前方之原告小客車保持安全距離所致，惟被告小客車
　　  前方原為廖俊凱之小客車，故被告小客車與前方車輛之安
　　  全距離係因原告小客車變換車道而減縮，影響被告小客車
　　  之煞車反應距離，致造成連環事故。其同意臺中市鑑定會
　　  與覆議會之鑑定意見等語，有逢甲大學110年9月13日逢建
　　  字第1100018458號函所附之鑑定意見書可憑（見本院卷一
　　  319至345頁）。
　　⑶觀諸上開逢甲大學鑑定意見書檢視原告與廖俊凱之行車紀
      錄器所示內容，可知廖俊凱之小客車煞停後，原告之小客
      車撞擊廖俊凱小客車之時間分別是0.672秒（原告之行車
      紀錄器內容）及0.66秒（廖俊凱之行車紀錄器內容）；而
      於原告與廖俊凱發生碰撞後，被告之小客車再碰撞原告小
      客車之時間分別是1.176秒（原告之行車紀錄器內容）及1
      .584秒（廖俊凱之行車紀錄器內容）（見本院卷一343頁
      ）。足證本件原告行車確有變換車道之情事，且於變換車
      道後，給與被告之反應時間僅約2秒，從而，逢甲大學認
      定被告小客車與前方車輛之安全距離係因原告小客車變換
      車道而減縮，影響被告小客車之煞車反應距離，致造成連
      環事故乙節，本院認確屬可採。
　　⑷本上所述，對於系爭交通事故之肇事責任，本院認原告係
      肇事主因，被告則為肇事次因，依上開兩造之過失情節，
      認原告應負70%之過失責任，被告應負30%之過失責任。本
      院爰依法就被告應負之賠償金額減輕70%，即負擔30%之賠
      償金額。
四、就原告所得請求被告賠償之金額，依過失相抵之規定，計算
　　如下：
　　本件依上揭說明，原告得請求被告賠償之金額，總計為6,51
　　0,570元。又基於上開過失相抵之原則，應減輕被告70%之賠
　　償責任，認被告須負30%之賠償責任，是原告得請求被告賠
　　償之金額應為1,953,171元（0000000x30%=0000000元）。　
五、按保險人依強制汽車責任保險法規定所為之保險給付，視為
　　被保險人損害賠償金額之一部分；被保險人受賠償請求時，
　　得扣除之，強制汽車責任保險法第32條定有明文。查原告因
　　系爭交通事故，業受領強制汽車責任險保險金897,838元，
　　為兩造所不爭執（本院二54頁），揆諸前揭規定，其得請求
　　被告賠償之金額自應扣除上開保險金數額。是原告尚得請求
　　被告給付之金額為1,055,333元（1,953,171－897,838＝1,0
　　55,333）。
六、給付無確定期限者，債務人於債權人得請求給付時，經其催
　　告而未為給付，自受催告時起，負遲延責任。其經債權人起
    訴而送達訴狀，與催告有同一之效力；又遲延之債務，以支
    付金錢為標的者，債權人得請求依法定利率計算之遲延利息
    ；應付利息之債務，其利率未經約定，亦無法律可據者，週
    年利率為5%，此觀民法第229條第2項、第233條第1項前段、
    第203條規定可明，原告並得按上開規定請求被告給付遲延
    利息。
七、綜上所述，原告依民法第184條第1項前段侵權行為法律關係
    之規定，請求被告給付1,055,333元，及其中1,040,526元自
    108年2月20日（附民起訴狀繕本送達翌日，本書狀係108年2
    月19日送達，回證見本院附民卷395頁）起、其中12,554（
    即41,847x30%=12554）自111年3月25日（即111年3月21日民
    事擴張書狀送達翌日，本書狀係於111年3月24日送達，回證
    見本院卷二159頁）起、其中2,253元（即7,510x30%=2253）
    自111年8月20日（即111年8月19日擴張書狀送達翌日，本書
    狀係於111年8月19日送達，見本院卷二423頁）起，均至清
    償日止，按週年利率5%計算之利息，為有理由，應予准許。
    其逾該範圍之請求，為無理由，應予駁回。
八、兩造均陳明願供擔保聲請宣告假執行或免為假執行，經核本
    件訴訟適用簡易程序，應依民事訴訟法第389條第1項第3款
    職權宣告假執行，被告聲請宣告免為假執行，核無不合，爰
    依同法第392條第2項規定，酌定相當之擔保金額准許之；至
    原告敗訴部分，其假執行之聲請已失其依據，併予駁回。
九、本件事證已臻明確，兩造其餘主張陳述及所提之證據，經審
    酌後認為均不足以影響本判決之結果，爰不逐一論列，併此
    敘明。
十、據上論結，本件原告之訴為一部有理由、一部無理由，依民
    事訴訟法第79條，判決如主文。
中　　華　　民　　國　　111 　年　　9 　　月　　23　　日
                  民事第二庭  審判長  法  官  呂麗玉
　　  　　　　　　　                  法  官  鄭百易
　　　　　　　　　                    法  官  李悌愷
正本係照原本作成。
原告得委任律師，以適用法規顯有錯誤提第三審上訴；被告不得
上訴。
中　　華　　民　　國　　111 　年　　9 　　月　　23　　日
                                      書記官  廖春玉